臺灣高等法院高雄分院刑事裁定　　　　 100年度交抗字第20號
抗　告　人
即受處分人
代　理　人
上列抗告人因違反道路交通管理處罰條例聲明異議案件，不服臺
灣高雄地方法院中華民國99年12月15日裁定（99年度交聲字第30
45號），提起抗告，本院裁定如下：
    主  文
抗告駁回。
    理  由
一、本件抗告意旨略以：本件原裁罰機關高雄市政府交通局交通
    事件裁決中心，以高市交裁字第裁32-BB0000000號違反道路
    交通管理事件裁決書，認抗告人居聖祚於民國98年7 月11日
    7 時54分騎乘車號OTZ-293 重型機車行經高雄市○○路與和
    平路口時，不遵守道路交通標線之指示而違規，乃依道路交
    通管理處罰條例第60條第2 項第3 款規定逕予裁罰抗告人罰
    鍰新台幣（下同）1,200 元。惟原裁罰機關既無法舉證證明
    係車主即抗告人居聖祚騎乘照片中之機車而違規，且取締照
    片又未拍攝到該騎乘者之臉部正面，只依該「背後照相」實
    無從判定該機車係車主所騎乘，而該照片亦未經車主現場簽
    名。故原處分機關自應提出抗告人騎乘該機車之正面臉部採
    證照片以供核對，及現場交通警察攔截交通違規由抗告人本
    人現場簽名之原逕行舉發單，並舉證是車主本人騎駛，否則
    即有強迫「車主入罪」之錯誤。因抗告人之機車已舊，平日
    均停放在住處外面又無上鎖，並將鎖匙放置明顯處，且附近
    鄰人、親戚、朋友均可直接持任何鎖匙發動騎走，事後自動
    放回，不必知會抗告人。故僅憑該「背後照相」而無正面之
    照片，自無從得知該照片中所示違規機車係為何人所騎乘。
    又本件之送達係交郵政公司投遞，抗告人不知情而未到案，
    故亦應提出高市警交相字第BB0000000 號逕行舉發單附交郵
    政公司投遞之送達證書以資證明，方得使人信服。爰提起抗
    告，請撤銷原裁定更為適法之裁定等語。
二、按處理違反道路交通管理事件，有關文書送達之程序，係依
    行政程序法之規定，而非適用或準用民事訴訟法、行政訴訟
    法之規定，違反道路交通管理事件統一裁罰基準及處理細則
    第5 條規定甚明。又「送達，於應受送達人之住居所、事務
    所或營業所為之。但在行政機關辦公處所或他處會晤應受送
    達人時，得於會晤處所為之。對於機關、法人、非法人之團
    體之代表人或管理人為送達者，應向其機關所在地、事務所
    或營業所行之。但必要時亦得於會晤之處所或其住居所行之
    。應受送達人有就業處所者，亦得向該處所為送達。」、「
    於應送達處所不獲會晤應受送達人時，得將文書付與有辨別
    事理能力之同居人、受雇人或應送達處所之接收郵件人員。
    前項規定於前項人員與應受送達人在該行政程序上利害關係
    相反者，不適用之。應受送達人或其同居人、受雇人、接收
    郵件人員無正當理由拒絕收領文書時，得將文書留置於應送
    達處所，以為送達。」、「送達，不能依前二條規定為之者
    ，得將文書寄存送達地之地方自治或警察機關，並作送達通
    知書兩份，一份黏貼於應受送達人住居所、事務所、營業所
    或其就業處所門首，另一份交由鄰居轉交或置於該送達處所
    信箱或其他適當位置，以為送達。前項情形，由郵政機關為
    送達者，得將文書寄存於送達地之郵政機關。」行政程序法
    第72條、第73條及第74條第1 項、第2 項分別定有明文。準
    此，當行政文書依上開規定完成送達程序後，即屬合法送達
    ，應受送達人何時取閱或實際上有無取得，均與合法送達之
    效力不生影響。且行政機關依行政程序法而為文書之送達，
    既專依該法律之規定，並無準用民事訴訟法或行政訴訟法關
    於寄存送達自寄存之日起10日生效之規定，是文書經合法寄
    存送達後，當自寄存之日起即已生效，而非自翌日起經10日
    始生效力，合先敘明。茲查，本件抗告人自85年11月11日起
    迄今均設籍於高雄市○○區○○里○○○ 鄰○○路104 巷1 之
    5 號，並未遷徙他處，有其個人基本資料查詢結果在卷可稽
    （見原審卷第21頁）。而抗告人亦未提出曾向監理機關辦理
    變更通訊地址之相關資料以供查核，足堪認抗告人有關監理
    相關業務之文件資料，其送達處所自仍係以其上開住所為準
    。而本件舉發機關高雄市政府警察局交通警察大隊按違規採
    證照片，於98年8 月3 日以高市警交相字第BB0000000 號舉
    發通知單逕行舉發本件交通違規事件後，交由郵政機關按異
    議人當時戶籍地為送達，因未獲會晤應受送達人，亦無法將
    文書付與有辨別事理能力之同居人、受僱人或應送達處所之
    接收郵件人員，郵局之投遞士乃於98年8 月10日將郵件寄存
    於高雄新興郵局等情，有高雄市政府警察局交通警察大隊99
    年11月22日高市警交三字第0990028274號函及所附高雄市政
    府警察局交通警察大隊高市警交相字第BB0000000 號逕行舉
    發單之送達證書在卷可稽（見原審卷第18頁、第20頁）。是
    本件舉發機關既已按抗告人上開設籍之戶籍地送達本件舉發
    通知單，並經寄存於當地之郵政機關，揆諸前揭說明，原舉
    發機關自已合法送達本件舉發通知單與抗告人，當無疑義。
三、再按，汽車駕駛人，駕駛汽車有不遵守道路交通標誌、標線
    、號誌之指示之情形，而本章各條無處罰之規定者，處新臺
    幣900 元以上1800元以下罰鍰。又汽車駕駛人之行為有下列
    情形之一，當場不能或不宜攔截製單舉發者，得逕行舉發：
    七、經以科學儀器取得證據資料證明其行為違規。第一項逕
    行舉發，應記明車輛牌照號碼、車型等可資辨明之資料，以
    汽車所有人為被通知人製單舉發；本條例之處罰，受舉發違
    反道路交通管理事件之受處罰人，認為受舉發之違規行為應
    歸責他人者，應於舉發違反道路交通管理事件通知單應到案
    日期前，檢附相關證據及應歸責人相關證明文件，向處罰機
    關告知應歸責人，處罰機關應即另行通知應歸責人到案依法
    處理。逾期未依規定辦理者，仍依本條例各該違反條款規定
    處罰，道路交通管理處罰條例第60條第2 項第3 款、第7 條
    之2 第1 項第7 款、第4 項、第85條第1 項分別定有明文。
四、經查，本件係以經科學儀器取得證據資料證明其行為違規而
    逕行舉發之交通違規事件，是依前揭規定，自無當場由員警
    攔截製發舉發單交違規人簽名之情形，抗告人所陳原舉發單
    位應提出由其簽名之舉發單，洵有誤會。再者，本件照片所
    示之違規時間為98年7 月11日上午7 時54分3 秒許，而上開
    已合法送達之舉發違反道路交通管理事件通知單所載應到案
    時間為98年9 月14日，有高雄市政府警察局舉發違反道路交
    通管理事件通知單、高雄市政府交通局違反道路交通管理事
    件裁決書在卷可稽（見原審卷第17頁、第19頁），再依當時
    拍攝之違規照片以觀（見原審卷第18之1、 之2 頁彩色照片
    ），當日騎乘前揭車牌號碼OTZ-293 號重型機車者為中壯年
    之男性，雖未拍攝到該騎士之正面，惟該機車確為抗告人所
    有乙節，已為抗告人於書狀中自承在案，並有該重型機車車
    籍資料在卷足憑（見本院卷第17頁），則依一般經驗法則而
    論，既屬本人之物，在通常情形下自係由本人使用，況機車
    又係供個人騎乘使用之交通工具，配有專用之鑰匙，又有供
    人存放個人物品之置物箱，其專屬性甚強，是否得由任何人
    持任何鑰匙即可開啟騎乘，顯有疑問。抗告人既無法明確舉
    證當時係由何人騎乘，僅泛稱附近鄰人、親戚、朋友均可直
    接持任何鎖匙發動騎走云云，實難認與常情相符，而應予採
    信。況依前揭道路交通管理處罰條例第85條第1 項之規定，
    抗告人如認本件違規應歸責於他人，自應由異議人於舉發違
    反道路交通管理事件通知單所載之應到案日期即98年9 月14
    日前，檢附相關證據及應歸責人之相關證明文件，向原處分
    機關告知應歸責人為何人，然異議人並未於上開期日前，向
    處罰機關告知應歸責人為何人，其既逾期未依該規定辦理，
    原處罰機關自仍應依本條例該違反條款之規定處罰。是抗告
    人既未檢附相關證據資料，以明確告知處罰機關，則原處分
    機關以抗告人為違規人加以處分，於法即無違誤。
五、綜上所述，抗告人所有之前開機車，於前開時、地不遵守道
    路交通標線之指示而違規，其復未檢附相關證據及應歸責人
    之相關證明文件向原處分機關告知上開違規行為應歸責何人
    ，則原處分機關依道路交通管理處罰條例第60條第2 項第3
    款規定，裁罰抗告人1200元，於法自屬有據。原審據此認抗
    告人之異議並無理由，裁定駁回抗告人之異議，核無違誤。
    抗告意旨仍執前詞指摘原裁定不當，請求撤銷，為無理由，
    應予駁回。
六、據上論斷，應依道路交通事件處理辦法第25條，刑事訴訟法
    第412 條，裁定如主文。
中    華    民    國  100     年    2     月    9     日
                    交通法庭    審判長法  官  莊崑山
                                      法  官  唐照明
                                      法  官  莊松泉
以上正本證明與原本無異。
本裁定不得再抗告。
中    華    民    國  100     年    2     月    9     日
                                      書記官  葉淑華